【裁判字號】    89,上易,188
【裁判日期】    890613
【裁判案由】    債務人異議之訴
【裁判全文】
臺灣高等法院民事判決  八十九年度上易字第一八八號
      上  訴  人  行政院衛生署樂生療養院
      法定代理人  陳京川
      訴訟代理人  吳建昌律師
      被上訴人    甲○○      住台北縣新莊市○○路七四六巷二六弄二號
右當事人間第三人異議之訴事件，上訴人對於中華民國八十八年七月二十七日臺灣板
橋地方法院八十八年度訴字第一○九○號第一審判決提起上訴，本院判決如左：
    主    文
原判決除訴訟費用負擔部分外廢棄。
右廢棄部分，被上訴人在第一審之訴駁回。
其餘上訴駁回。
第二審訴訟費用由上訴人負擔。
    事    實
甲、上訴人方面：
一、聲明：求為判決：(一)原判決廢棄。(二)駁回被上訴人在第一審之訴。(三)第一、二審
    訴訟費用由被上訴人負擔。
二、陳述：除與原判決記載相同者，茲引用之外，補稱略以：
    (一)兩造並無使用借貸關係，縱有，上訴人亦於八十七年五月十五日委任律師發函
      要求被上訴人返還房屋而終止。
    (二)分配員工宿舍必須法院公證，係奉上級命令，為行之多年之慣例，上訴人並未
      與被上訴人公證使用借貸契約。
乙、被上訴人方面：
一、聲明：求為判決：駁回上訴。
二、陳述：除與原判決記載相同者，茲引用之外，補稱略以：
    伊已與楊劍石離婚，非楊劍石之占有輔助人，非執行名義確定判決效力所及。
丙、本院依職權調閱原法院八十七年執字第一二二四○號卷。
    理    由
一、上訴人名稱變更，應予准許，合先說明。
二、本件被上訴人主張：伊已與楊劍石離婚，非楊劍石之占有輔助人，非執行名義確
    定判決效力所及，且伊亦係上訴人之正式員工，按月扣除房屋津貼，與上訴人間
    成立使用借貸關係，上訴人不得執對楊劍石之確定判決對伊執行。上訴人則以被
    上訴人係楊劍石之占有輔助人，且未依規定向上訴人辦妥借用手續，自無權占有
    系爭房屋等語，資為抗辯。
三、查原法院八十七年執字第一二二四○號案，係上訴人依原法院八十五年度訴字第
    二六六號民事確定判決聲請對楊劍石強制執行「遷讓房屋」，於執行程序中欲對
    被上訴人一併執行「遷讓房屋」，被上訴人認伊係有權自主占有系爭房屋，非楊
    劍石之占有輔助人，非執行名義確定判決效力所及之人，上訴人不得以上開判決
    對伊執行而提起本件異議之訴，請求上開執行事件對被上訴人所為之強制執行程
    序應予撤銷。惟上訴人已於八十八年九月七日具狀向原執行法院撤回該八十七年
    執字第一二二四○號案，並請求發還執行名義確定判決書正本及確定證明書，有
    所調該執行卷附上訴人之聲請狀在卷可稽，原執行法院並准予撤回，全案終結。
    從而，原執行法院已不得再依上開執行案件對被上訴人執行，被上訴人自無聲請
    撤銷執行程序之必要。
三、綜上所述，本件被上訴人於原法院之請求已欠缺權利保護之必要（按有無權利保
    護之必要，以事實審言詞辯論終結時之狀況為準），上訴人上訴請求廢棄原判決
    ，改判駁回被上訴人在第一審之訴，非無理由，應將原判決除訴訟費用之負擔外
    廢棄，就廢棄部分並駁回被上訴人在第一審之訴。惟被上訴人起訴之行為，按當
    時情形乃伸張或防衛權利所必要，故關於訴訟費用應由上訴人負擔，上訴人請求
    就原判決關於訴訟費用負擔部分，併予廢棄改判為無理由，此部分應予駁回，至
    第二審訴訟費用，亦應由上訴人負擔，併予明。
四、據上論結，本件上訴為一部有理由，一部無理由，依民事訴訟法第四百四十九條
    第一項、第四百五十條、第八十一條，判決如主文。
中      華      民      國    八十九    年      六      月    十三    日
                                      民事第十四庭
                                          審判長法  官  張  劍  男
                                                法  官  蘇  芹  英
                                                法  官  陳  筱  珮
右正本係照原本作成。
不得上訴。
中      華      民      國    八十九    年      六      月    十四    日
                                                書記官  董  曼  華


司法院資訊處製作；財團法人民間司法改革基金會備份。
